【裁判字號】    90,訴,605
【裁判日期】    900830
【裁判案由】    準強盜
【裁判全文】
臺灣臺北地方法院刑事判決                            九十年度訴字第六五號
    公  訴  人  臺灣臺北地方法院檢察署檢察官
    被      告  甲  ○
    指定辯護人  本院公設辯護人
右列被告因準強盜案件，經檢察官提起公訴（九十年度偵字第二九六五號），本院判
決如左：
    主      文
甲○意圖為自己不法之所有，而搶奪他人之動產，因脫免逮捕，當場施以強暴，累犯
，處有期徒刑肆年。
    事      實
一、甲○前因肅清煙毒條例案件，於民國八十六年十月間經臺灣臺中地方法院判處有
    期徒刑一年二月，於八十八年四月十三日縮刑期滿執行完畢；又於八十九年間，
    因搶奪案件，經本院於八十九年十月二日判處有期徒刑十月確定（現執行中，此
    部分不構成累犯），猶不知悔改，於八十九年十一月廿七日夜間十時廿分許，在
    臺北市○○路○段、忠順街口搭乘丙○○所駕駛Ｇ９－五九二號營業小客車，並
    指示載送至長沙街、康定路口。該車行經臺北市○○○路、和平東路口，丙○○
    停車等紅綠燈時，甲○竟意圖為自己不法之所有，自後座起身向前先以左手勒住
    丙○○頸部，乘其不及抗拒之際（尚未達不能抗拒之程度），迅速以右手伸入丙○○外套口袋奪取其財物，但未得手，又自手煞車旁之零錢盒掠奪新臺幣（下同
    ）一百元紙鈔一張、五十元硬幣一枚（起訴書誤載為十元硬幣五枚）得逞。丙○○見狀，旋將計程車左轉至和平東路一段一四三號和平東路派出所前停住，下車
    大喊強盜，甲○奪門向前（金山南路方向）逃逸，斯時，恰有林孝順騎機車路過
    ，見義勇為載丙○○追趕，另一計程車司機乙○○亦駕車越過甲○，在臺北市大
    安區○○○路○段一一五號大眾商業銀行前迴車截住甲○，並與丙○○攔住甲○
    ，詎甲○為脫免逮捕，於丙○○、乙○○圍捕時，加以抗拒而當場施強暴行為（
    尚無傷害犯意），致丙○○鼻部紅腫，乙○○則受有手部四肢擦傷等傷害。嗣和
    平東路派出所警網趕至現場，合力將甲○逮捕，並在紅磚人行道上拾獲甲○所棄
    置之贓款一百元紙鈔一張、五十元硬幣一枚。
二、案經被害人丙○○訴由臺北市政府警察局大安分局報告臺灣臺北地方法院檢察署
    檢察官偵查起訴。
    理      由
一、訊據被告甲○固坦承有於右揭時、地對丙○○、乙○○施強暴行為，惟矢口否認
    有搶奪犯行，辯稱：伊在計程車經過辛亥隧道時，拿強力膠吸食，是司機丙○○
    看上伊手上帶的鑽戒，有問值多少錢，計程車是停在和平東路大眾銀行門口，丙○○下車就拉伊出來，與旁邊停的幾輛計程車司機一起下車打伊，後看見有人拿
    鐵棍，有人喊搶錢，伊就往前跑到和平東路派出所附近，伊沒有搶丙○○的一百
    五十元，是他自己拿出來丟在地上說伊搶的云云。經查：右揭犯罪事實，業據告
    訴人丙○○於警訊、檢察官偵查及本院審理中指證歷歷，核與證人即參與圍捕被
    告之民眾乙○○、林孝順及員警謝永全、陳建勛、戊○○分別於警訊、檢察官偵
    查及本院審理中證述情節相符，有各該筆錄在卷可憑；而被告因脫免逮捕對丙○○、乙○○施以強暴行為，致該二人分別受有擦傷、紅腫等傷害，亦有照片五幀
    在卷可按。次查，被告於逃逸時，將搶奪得手之一百元紙鈔、五十元硬幣棄置在
    大眾銀行前紅磚人行道上，經員警以手電筒尋獲之情，業經現場處理員警戊○○
    結證明確，復有現場照片、扣押證明筆錄、告訴人領回贓款之贓物認領保管單附
    卷可佐，衡諸證人戊○○於偵查中證稱：「（問：被告說一百五十元是被害人從
    口袋掏出來丟到地上的？）不是，我們到場時被害人與被告還在扭打，根本沒有
    時間掏錢出來」等語，被告辯稱查扣之一百五十元係被害人自己取出棄置地上云
    云，已難置信，況被告坦承在未遭違法取供於自由意志下所為警訊之供述亦未提
    及此事。又被告搭乘告訴人駕駛之計程車，坐在駕駛者後方，為其所自承，告訴
    人在駕駛中，應無檢視被告手上是否戴有鑽戒之可能，被告前揭辯詞，亦無足採
    。再告訴人頸部確有紅腫乙節，有相片附卷可憑，益徵告訴人指訴遭被告以左手
    勒住頸部行搶等情非虛。末參以被告於告訴人將車駛至派出所門口時，迅速下車
    逃逸並抗拒圍捕，顯係畏罪情虛，其上開所辯，均係嗣後卸責之詞。另查，被告
    供稱伊於告訴人之計程車上吸食強力膠乙情，固與告訴人指述相符，並有強力膠
    一只扣案可查，然被告於本院訊問、審理中均已否認當時有意識不清之情形；且
    其於案發後之警局詢問時，精神狀況正常，業據證人即製作警訊筆錄之員警丁○○於本院審理中結證屬實，再佐以被告於計程車駛至派出所前緊急停下時，尚知
    奪門而逃，且對於何處上車、欲到何處、如何吸食強力膠等情節，歷次均供述甚
    詳，足認被告於行為時之精神，對於外界事務並非全然缺乏知覺理會及判斷作用
    ，而無自由決定意思之能力，亦非顯然減退，非屬刑法上之心神喪失或精神耗弱
    至明，自無從以此為由解免或減輕刑責，附此敘明。綜上，本件事證已臻明確，
    被告犯行堪以認定，應予依法論科。
二、按刑事法上之強盜或強劫罪與搶奪罪，雖同具不法得財之意思，然搶奪係乘人不
    備或不及抗拒之際，以不法腕力公然掠取他人之動產，而置於自己實力支配下之
    犯罪行為；強盜或強劫則係施以強暴、脅迫等非法方法，至使不能抗拒而取其財
    物或令其交付之犯罪行為，二者之犯罪態樣及其構成事實並不相同。本案被告於
    告訴人停車等待紅綠燈時，以左手勒住告訴人頸部而取其財物，斯時告訴人雙手
    尚能自由活動，此經告訴人陳明在卷，其於客觀上顯未達不能抗拒之程度，故被
    告所為僅係乘人不及抗拒而掠奪財物之搶奪犯行。又按，刑法第三百二十九條所
    謂當場，固不以實施竊盜搶奪者尚未離去現場為限，即已離盜所而尚在他人跟蹤
    追躡中者，仍不失為現場，業據最高法院廿八年上字第一九八四號判例闡釋在案
    。本件告訴人遭搶後，旋將計程車駛至附近派出所門口，被告奪門逃逸後，告訴
    人及證人丙○○、乙○○自後追捕，被告為脫免逮捕，始與之發生拉扯，前後約
    僅三分鐘各節，業經告訴人等述之如前，揆之上開判例意旨，被告施強暴行為，
    仍該當準強盜罪之「當場」要件。故核被告所為，係犯刑法第三百二十九條、第
    三百二十八條第一項準強盜罪。又本條文本以強暴、脅迫為構成要件，其因而致
    普通傷害，乃強暴、脅迫之當然結果，除另有傷害故意外，仍只成立該條之罪，
    無同法第二百七十七條第一項之適用（最高法院三十年度上字第三七○一號判例
    參照）。查被告於脫免逮捕時，並未毆打告訴人及證人乙○○，僅係反抗而已，
    已據告訴人證述如前，尚難認被告另有傷害之犯意，自無庸再論以傷害罪。又被
    告同時對告訴人及證人乙○○施強暴行為，侵害該二人之法益，係基於同一脫免
    逮捕之犯意與犯行，為同種想像競合犯，應論以一罪。查被告前因肅清煙毒條例
    案件，於八十六年十月間經臺灣臺中地方法院判處有期徒刑一年二月，於八十八
    年四月十三日縮刑期滿執行完畢，有臺灣高等法院被告全國前案紀錄表、臺灣高
    等法院檢察署刑案紀錄簡覆表各一紙在卷可按，其於五年內再犯有期徒刑以上之
    本罪，為累犯，應依刑法第四十七條規定加重其刑。爰審酌被告正值壯年，不思
    正途，以搭乘計程車方式搶奪計程車司機財物，嚴重敗壞社會治安，且其甫因搶
    奪罪經本院判處有期徒刑十月在案，猶不思悛悔，犯後復飾詞掩飾，顯無悔意，
    惟犯罪所得僅一百五十元，被害人所受損害尚屬輕微及其犯罪目的、動機、手段
    等一切情狀，量處如主文所示之刑。
據上論斷，應依刑事訴訟法第二百九十九條第一項前段，刑法第三百二十九條、第三
百二十八條第一項、第五十五條、第四十七條，判決如主文。
本案經檢察官林秀濤到庭執行職務
中      華      民      國    九十      年      八      月     三十     日
                                      臺灣臺北地方法院刑事第八庭
                                          法  官  宋  松  璟
右正本證明與原本無異。
如不服本判決，應於判決送達後十日內向本院提出上訴狀(應抄附繕本)。告訴人
或被害人如對於本判決不服者，應具備理由請求檢察官上訴，其上訴期間之計算
係以檢察官收受判決正本之日期為準。
                                          書記官  楊  文  祥
中      華      民      國    九十      年      八      月     三十     日
附錄法條
中華民國刑法第三百二十九條
 (準強盜罪)
竊盜或搶奪，因防護贓物、脫免逮捕或湮滅罪證，而當場施以強暴脅迫者，以強盜論
。


司法院資訊處製作；財團法人民間司法改革基金會備份。
